【裁判字號】    90,上更(二),505
【裁判日期】    900816
【裁判案由】    違反稅捐稽徵法
【裁判全文】
臺灣高等法院刑事判決                        九十年度上更（二）字第五０五號
    上  訴  人
    即  被  告  甲○○
    選任辯護人  李平義
右上訴人因違反稅捐稽徵法案件，不服臺灣臺北地方法院八十四年度訴字第二二二九
號，中華民國八十五年八月二十四日第一審判決（起訴案號：臺灣臺北地方法院檢察
署八十四年度偵字第一二八三三號；併案審理：臺灣新竹地方法院檢察署八十四年度
偵字第七九一三號），提起上訴，經判決後，由最高法院第二次發回更審，本院判決
如左：
    主      文
原判決撤銷。
甲○○被訴違反稅捐稽徵法部分無罪。
    理      由
一、公訴意旨略以：被告甲○○係台北市○○路○段一五三號十二樓高剛屋鋼品工業
    有限公司（下稱高剛屋公司）負責人，高剛屋公司依法係納稅義務人，甲○○明
    知林慶松其人於八十一年七月至十二月間並未受僱於高剛屋公司，高剛屋公司亦
    未給付林慶松薪資新台幣 (以下同)十二萬五千元，詎竟指示高剛屋公司內人員
    製作內容不實之各類所得扣繳暨免扣繳憑單，虛偽記載八十一年七月至十二月間
    給付林慶松十二萬五千元，並將此內容不實之扣繳暨免扣繳憑單向稅捐機關提出
    以逃漏稅捐，足生損害於林慶松本人及稅捐稽徵之正確性，因認被告涉有違反稅
    捐稽徵法第四十一條之罪嫌 (被告所涉偽造文書部分業經判決有期徒刑四月確定
    )。
二、被告經合法傳喚未到庭辯解，其於本院前審訊問時矢口否認有逃漏稅捐之犯行，
    辯稱：高剛屋確曾僱用工人施工，乃因工人領取工資時，均不願在工資表上簽章
    及提出身份證供公司申報薪資，遂以購買人頭身分證登載於扣繳憑單上，並持以
    申報稅捐，該等薪資確有支出，伊僅係偽報人頭並無偽報工資之行為等語。被告
    辯護人於本院更二審時則以：被告之公司經營之內容為鋼建材之批發與二次加工
    工程，依財政部核定之同業利潤標準，毛利率為百分之二十一，被告公司申報八
    十一、八十二年度營利事業結算申報皆據實申報在同業利潤之營業成本之內 (即
    鋼材+作業工資+材料耗損=營業成本)，而此作業工資支出係實質必要之成本，絕
    非另外增列或浮報工資超乎實際或同業利潤標準之下，顯無逃漏稅捐之意圖及行
    為等語。
三、按稅捐稽徵法第四十一條納稅義務人以詐術或其他不正方法逃漏稅捐罪係結果犯
    ，必納稅義務人已發生逃漏稅捐之結果，始能論以該罪。經查，本件被告所經營
    之高剛屋公司係以鋼建材之批發與二次加工工程為業，該公司八十一年度營利事
    業所得稅結算申報，其營業成本，經財政部台北市國稅局係按同業利潤標準核定
    ，核定所得額為五一０、四九六元，嗣後該局查獲高剛屋公司虛報黃圭換等二十
    四人薪資三、０五一、五一三元，重新核定全年所得額為三、五六二、００九元
    ，補徵漏稅額七六二、八七八元，並依所得稅法第一百十條第一項規定按所逃漏
    稅額科處一倍罰鍰七六二、八００元，惟高剛屋公司不服該局核定，申請復查時
    ，該局復查決定書則謂：「本案營業成本，本局初查係依同業利潤標準核定，營
    業費用核實認定，核定所得額八十一年度五十一萬零四百九十六元、八十二年度
    五十一萬七千四百零六元，嗣後經本局查獲申請人以不實之薪資清冊列報直接人
    工三百零五萬一千五百十三元、二百一十萬元，原核定增列所得額三百零五萬一
    千五百十三元、二百一十萬元，尚有未洽，應准追減。至罰鍰部分原依所得稅法
    第一百十條第一項科處罰鍰七十六萬二千八百元、五十二萬五千元，因本案成本
    係依同業利潤核定，其以不實憑證列報直接工人，准改按稅捐稽徵法第四十四條
    規定科處以取得不實憑證總額之百分之五罰鍰十五萬二千五百七十五元、十萬零
    五千元，與原科處罰鍰差額六十一萬零二百二十五元、四十二萬元，准予追減。
    」有該局八十六年五月六日(八六)  財北國稅法字第八六０二一二０一號復查決
    定書影本在卷可憑(見最高法院八十六年度台上字第五九九七號卷第二四頁)，經
    本院更二審調查時再次函請該局進一步說明：「高剛屋公司其營業成本既按同業
    利潤標準核定，其虛報黃圭換等人薪資，能否因而增加該公司經核定之營業成本
    而發生逃漏稅捐之結果？又何以經復查後變更原依所得稅法第一百十條漏稅規定
    裁罰之處分，改依稅捐稽徵法第四十四條規定裁處罰鍰。」該局函覆稱：「高剛
    屋公司八十一年及八十二年度營利事業所得稅結算申報，其營業成本係按同業利
    潤標準核定，嗣後該公司被查獲以不實憑證列報直接人工之薪資，因該公司復查
    申請書坦承此項作為僅係替代不願提示身分證之勞技從業人員實際作業支領工資
    之款項行為，且已自動補正並補報綜合所得稅，本局因無從查明其有無支付事實
    ，且其成本既已依所得稅法第八十三條規定按同業利潤標準核定者，即屬法定成
    本，故其涉嫌不實申報薪資成本部分已無庸再調降其營業成本，從而應不必然會
    影響發生逃漏所得額之關係。本案復查結果追減八十一年及八十二年所得額各為
    三、０五一、五一三元及二、一００、０００元，變更核定所得額為五一０四九
    六元及五一七四０六元，尚無漏報所得稅情事，無所得稅法第一百十條之適用，
    惟涉嫌人不實申報薪資部分，屬未依規定取得合法憑證，乃依稅捐稽徵法第四十
    四條規定，按查明認定之總額，裁處百分之五之罰鍰。」亦有該局九十年七月二
    日財北國稅法字第九０一四四九九三號函在卷可考(見本院更二審卷第十八頁)，
    則依上開國稅局函示，高剛屋公司既係按同業利潤標準核定營業成本，縱有虛報
    林慶松之薪資，亦不生增加該公司經核之營業成本而發生逃漏稅捐之結果，依首
    揭說明，即難以稅捐稽徵法之罪責相繩。此外，復查無其他積極證據足資證明被
    告有何違反稅捐稽徵法之犯行，被告此部分犯罪即屬不能證明。原審未予詳察，
    遽為有罪之判決，容有未洽，被告提起上訴，否認犯罪，為有理由，應由本院將
    原判決此部分撤銷改判，另諭知被告無罪，用期適法。
四、移送併辦意旨（臺灣新竹地方法院檢察署八十四年度偵字第七九一三號）另以：
    被告負責之高剛屋公司及三晏公司另向曹喬欽購買人頭身分證，以虛報人頭薪資
    之不正當方法，使高剛屋公司逃漏七十九年、八十一年、八十二年度；三晏公司
    逃漏八十一年、八十二年稅捐，因認被告此部分亦犯有稅捐稽徵法第四十一條之
    罪嫌，惟因本案被告被訴違反稅捐稽徵法部分已判決無罪，與該併案審理部分已
    不生裁判上一罪之關係，應非起訴效力所及，本院無從併案審理，自應檢還檢察
    官另行偵查。
五、被告經合法傳喚，無正當理由不到庭，爰不待其陳述，逕行判決，併此敘明。
據上論斷，應依刑事訴訟法第三百六十九條第一項前段、第三百六十四條、第三百零
一條第一項、第三百七十一條，判決如主文。
本案經檢察官王安明到庭執行職務。
中      華      民      國     九十     年      八      月     十六     日
                              台灣高等法院刑事第七庭
                                  審判長法  官  吳  啟  民
                                        法  官  施  俊  堯
                                        法  官  蘇  隆  惠
右正本證明與原本無異。
檢察官如不服本判決應於收受送達後十日內向本院提出上訴書狀，其未敘述上訴之理
由者並得於提起上訴後十日內向本院補提理由書（均須按他造當事人之人數附繕本）
。
                                        書記官  周  素  秋
中      華      民      國     九十     年      八      月      十七    日


司法院資訊處製作；財團法人民間司法改革基金會備份。
